臺灣高等法院刑事判決　　　　　　　　　　　　九十三年度上更(一)字第一一八號
　　上　訴　人
　　即　被　告　乙○○
　　指定辯護人　本院公設辯護人　甲○○
右上訴人，因偽造有價證券案件，不服臺灣桃園地方法院，八十六年度訴字第一七０
八號，中華民國九十二年五月二十八日第一審判決（起訴案號：臺灣桃園地方法院檢
察署八十六年度偵字第二八二二號），提起上訴，經判決後，由最高法院發回更審，
本院判決如左：
    主  文
原判決關於偽造有價證券暨定執行刑部分撤銷。
乙○○共同連續意圖為自己不法之所有，以詐術使人將本人之物交付，處有期徒刑陸
月，如易科罰金以佰元折算壹日。
扣案如附表二所示未填載完成之支票均沒收。
    事  實
一、乙○○明知自稱陳偉豐者在報上刊登類似「支票借你」之販賣支票廣告，並印製
    「土地糾紛、支票借放、疑難諮詢、專人服務」之名片廣為散發以招徠不特定之
    客戶，俟有需要此等支票之不特定客戶見報章廣告或名片之刊載以電話聯繫買賣
    之支票，均屬不能兌現之支票，竟於八十五年十一月起租屋在桃園市○○路九六
    號十樓一五九室受雇於陳偉豐者，共同意圖為自己不法之所有，基於概括之犯意
    依其指示分活票（無退票紀錄、票信尚無問題）或死票（已拒絕往來），分別以
    新台幣（下同）六千元或三千元不等之價格出售，先後於附表一所示之時間、地
    點，出售予也有共同詐欺支票被行使人之知情之簡志逸（原名簡孟浩）、宋隆火
    及其他不知名亟須支票行使之不特定人，用以詐騙抵付會款或其他費用，致李後
    戀、李陳阿足，無限計程車行簡紀雄等人陷於錯誤而收受，經李後戀、李陳阿足
    向銀行提示，遭以掛失止付、拒絕往來為由退票。嗣經警於八十六年二月二十日
    晚間七時許，在桃園縣大溪鎮○○路「解放咖啡館」內正欲販賣屬共犯陳偉豐所
    有詳如附表二編號二所示未填載金額、發票日、周瑞生支票予簡志逸時為警當場
    查獲，並循線在其所駕駛ＥＹ─二一五號營業小客車上起獲也屬陳偉豐所有預備
    供販賣使用詳如附表二編號一、三所示未填載完成之李建維、王郁雅支票共十三
    張、林玉萍（改名為林霈茹）、丙○○之駕駛執照、彭德彬之
    信用卡各一張，在其住處查到宋隆火
二、案經桃園市政府警察局刑警大隊移送台灣台北地方法院檢察署檢察官呈由台灣高
    等法院檢察署核轉台灣桃園地方法院檢察署檢察官偵查起訴及台北縣警察局三重
    分局、桃園縣警察局大溪分局報請台灣桃園地方法院檢察署檢察官偵查起訴。
    理  由
一、訊據上訴人即被告乙○○對於右開時、地受僱於名為陳偉豐之不詳年籍成年人販
    售前開支票之事實供承不諱，惟辯稱：伊僅係單純受僱於名為陳偉豐者代送支票
    至指定地點，伊交付予客戶之支票均係名為陳偉豐者事先與客戶聯絡妥當後由伊
二、經查：
　　(1)名為陳偉豐者在報上刊登「支票借你」廣告及印製前開「支票借放」名片，販
　　　售支票，而由被告因受僱而為其送交予客戶以獲取報酬之事實，已據被告乙○
      ○於警訊、原審偵審中，及本院審理時迭次供承在卷，且有報紙刊登廣告、陳
      偉豐名片在卷可稽（見偵卷第二十頁）。
    (2)證人即同案被告簡志逸（原名簡孟浩）於警訊時供稱：「經由報紙廣告打電話
      向陳先生訂購空白支票，由我自填金額」，「我向陳先生購買二次空白支票，
      本次被警方查獲之上海銀行蘆洲分行周瑞生帳號之支票是第三次，每次交易均
      由此人（即乙○○）拿來賣給我的」；宋隆火亦自承在桃園市○○路瘋馬保齡
      球館門口，以七千元向陳偉豐者購買一張玉山銀行土城分行李建維名義簽發之
      四萬元支票，交予簡紀雄之男子轉交合作無線計程車行，因錢不夠以
      押各等語，核與被告乙○○在本院迭次訊問及審理中供承宋隆火該張支票係伊
      經陳偉豐指示交予宋隆火，因宋隆火錢不夠以
      志逸向陳偉豐買受之支票亦係由伊送交等語不諱。
    (3)簡志逸向陳偉豐者購買如附表一編號一、二所示之支票，係長源實業有限公司
      法定代理人黃金福所申請開戶之甲存帳號支票，於八十五年元月間在公司失竊
      ，此有台北市票據交換所八十六年一月二十四日北票字第○八○四號、○六六
      九號函、掛失票據止付票據提示人資料查報表、票據掛失止付通知書、遺失票
      據申報書在卷可稽，另扣案附表二編號一所示支票，及宋隆火所購買之支票，
      係以李建維名義所申請使用甲存支票，業據宋隆火及被告供承在卷，已如前述
      ，並有扣案李建維空白支票及玉山銀行土城分行玉土城字第八六００七八號函
      在卷足按，然查該行所附申請人
      五號，其真正之人應為李長泰，且其並未更名，而李長泰
      遺失，其亦未至玉山銀行土城分行申請甲存支票，而該
      人等情，亦據證人李長泰於原審調查時證述在卷（見原審卷(四)第一六六頁、第
      一六七頁），並有法務部戶役政連結作業系統表在卷足徵；又扣案附表二編號
      二、三所示支票，已蓋有周瑞生、王郁雅印文，該二人雖經原審傳喚無著，惟
      王郁雅於檢察官偵查中已聲明係被冒名在銀行開立甲種支票存款戶，並已函請
      省農會中壢辦事處具函票據交換所更正辦理（見偵字第二八二二號卷第一四一
      至一四三頁），而自稱陳偉豐者販售之周瑞生等人支票有無經周瑞生等人之授
      權開戶、簽發，均非受僱於陳偉豐者之被告乙○○所能知悉，被告乙○○辯其
      係受僱於陳偉豐者為其送交支票予客戶，不知支票之來源當屬可信。惟販賣支
      票者，姑不論已完成票據行為而出售，或係以空白支票交付，授權買受人自填
      發票日期及金額而出售，其出賣者及買受者均不會存入該支票面額相當之金錢
      於該支票帳戶，終將使支票不能兌現，致收受票據者陷於錯誤而發生財物上之
      損害，其為詐欺取財之行為，為眾所週知之事實，被告明知陳偉豐販售不能兌
      現之支票而為送交予買受人，買受人簡志逸、宋隆火知情而買受持以行使以詐
      欺財物，被告應有與之共負詐欺罪責之犯行，洵堪認定。
三、核被告所為，係犯刑法第三百三十九條第一項之詐欺取財罪，起訴書雖未引用刑
    法第三百三十九條第一項法條，惟起訴事實以被告行使偽造之有價證券以使人交
    付財物，本即含有詐欺之性質，本院就此事實應予審判並適用法律，被告與陳偉
    豐者及知情之簡志逸、宋隆火間有犯意之聯絡及行為之分擔，應論以共同正犯，
    被告多次販賣支票予簡志逸、宋隆火等人犯罪構成要件相同、時間緊接，顯係基
    於概括犯意為之，為連續犯，應以一罪論並加重其刑。原審據以對被告論罪科刑
    ，雖非無見，惟原判決疏未詳加查證，遽為認定被告係與陳偉豐者共犯偽造有價
    證券尚有未洽，且被告受僱之時間為八十五年十一月至八十六年二月二十日止被
    查獲時止，自不可能在八十五年三月間即與陳偉豐者販賣支票予彭德彬，而丙○
    ○於八十六年三月十日、同年六月二日檢察官偵查時及八十七年六月十七日原審
    審理中或稱不認識被告乙○○或稱支票不是向被告乙○○買的各等語，足證受僱
    於陳偉豐者送交支票之人不祇乙○○一人而已，原審竟仍認定被告有售予丙○○
    、彭德彬支票，亦有違誤，被告上訴意旨執以指摘原判決認定事實違誤，非全無
    理由，應由本院予以撤銷改判，爰審酌被告之素行，為謀生計而應徵受僱為人送
    交支票之動機，所生危害及犯罪後態度並其身體健康（左眼無眼球症、右眼眼內
    炎併視網膜及視神經水腫）、單親家庭生活狀況（有中山醫學大學附設醫院診斷
    證明書、南投縣名間鄉公所低收入戶證明書，
    量處如主文第二項所示之刑。又刑法第四十一條原規定「犯最重本刑為三年以下
    有期徒刑以下之刑之罪，而受六月以下有期徒刑或拘役之宣告，因身體、教育、
    職業或家庭之關係，執行顯有困難者，得以一元以上三元以下折算一日，易科罰
    金。」，詐欺取財罪係最重本刑為五年以下有期徒刑之刑之罪，本不在得易科罰
    金之列。惟刑法第四十一條業於九十年一月十日修正公布為「（第一項）犯最重
    本刑為五年以下有期徒刑以下之刑之罪，而受六個月以下有期徒刑或拘役之宣告
    ，因身體、教育、職業、家庭之關係或其他正當事由，執行顯有困難者，得以一
    元以上三元以下折算一日，易科罰金。但確因不執行所宣告之刑，難收矯正之效
    ，或難以維持法秩序者，不在此限。（第二項）併合處罰之數罪，均有前項情形
    ，其應執行之刑逾六月者，亦同。」。其中易科罰金之數額依罰金罰鍰提高標準
    條例第二條規定，已提高為一百倍。該第四十一條之條正條文於同月十二日生效
    ，被告犯罪後，法律業已變更，且修正後之法律有利於被告，依刑法第二條第一
    項前段規定，適用修正後刑法第四十一條第一項前段，並就所處之刑，諭知易科
    罰金之折算標準。附表一所示編號一、二支票一紙係被人偽造掛失之支票，有台
    北市票據交換所函可稽，附表一編號三之支票亦係被人偽造，亦有玉山銀行土城
    分行函及李長泰之供述可按，因係偽造之有價證券，但被告係犯詐欺罪，並非偽
    造有價證券罪，基於從刑應附從於主刑而宣告，不得依刑法第二百零五條之規定
    宣告沒收。且均已由被告使用出去，非屬被告所有，不宣告沒收；又扣案如附表
    二所示支票，雖有李建維、周瑞生、王郁雅之印文於支票上，惟並無金額、發票
    日，非屬有效之支票，尚未完成票據行為，非屬刑法上所稱之有價證券，為共犯
    名為陳偉豐者所有供與被告預備犯罪所用之物，應依刑法第三十八條第一項第二
    款宣告沒收。另扣案之彭德彬、簡錦明及宋隆火
    、丙○○普通小行車駕照、林玉萍輕型機車駕照、彭德彬
    卡各一張，並非被告乙○○或共犯名為「陳偉豐」之不詳年籍成年人所有，爰不
    併予宣告沒收。
四、公訴意旨另略以：被告乙○○與名為「陳偉豐」者共同基於偽造有價證券之犯意
    聯絡以每張三千元或六千元之代價販賣上述偽造支票予簡志逸、宋隆火、丙○○
    、林霈如（原名林玉萍）、章亞民、彭德彬等人，因認被告乙○○此部分犯行，
    涉犯刑法第二百零一條第一項之偽造有價證券罪嫌。惟查：
    (1)公訴人認被告乙○○涉犯右揭偽造有價證券罪嫌，無非以右揭事實，業據同案
      被告宋隆火、簡志逸、彭德彬均坦承不諱，復有上述空頭支票與
      及信用卡等在卷可稽，為其論據。
    (2)按犯罪事實應依證據認定之，無證據不得認定犯罪事實；而被告之自白，不得
      作為有罪判決之唯一證據，仍應調查其他必要之證據，以察其是否與事實相符
      ，刑事訴訟法第一百五十四條第二項、第一百五十六條第二項分別定有明文。
      且認定不利於被告之事實，須依積極證據，苟積極證據不足為不利於被告事實
      之認定時，即應為有利於被告之認定，更不必有何有利之證據，最高法院三十
      年上字第八一六號判例分別著有明文可資參照。
    (3)被告乙○○於警訊、原審偵審中及本院審理時一再供稱其係受僱於名為陳偉豐
      者在報上刊登「支票借你」廣告販售支票，而依陳偉豐者指示送交支票予客戶
      以獲取報酬，並不知支票來源是否經有權者授權簽發等語，已如前述，而簡志
      逸、宋隆火在原審偵審中迭次供稱係看報紙廣告向自稱為陳偉豐者所購買而由
      乙○○送交，宋隆火尚因買支票之錢不夠而以
      斌所述情節相同，雖宋隆火將其所購買之玉山銀行土城分行李建維之支票面額
      四萬元一紙交予桃園縣復興鄉簡紀雄轉交給無線計程車行，經原審調閱簡紀雄
      之口卡資料及其
      而不知其發票日期及票號，且未扣案，但宋隆火確有向陳偉豐者購買支票，而
      由乙○○送交並質押其
      豐者購買支票而由乙○○送交之事實。
    (4)同案被告彭德彬供稱：見報紙之分類廣告，於八十五年三月初在桃園縣中壢市
      過嶺加油站附近，以六千元向自稱「陳先生」之成年男子購買已填載票載發票
      日、金額及蓋妥發票人印章，如附表所示之支票等情，業據彭德彬供承在卷（
      見台灣桃園地方法院檢察署八十六年偵字第二八二二號卷第八十五頁、原審八
      十七年八月十二日、八十九年十二月六日筆錄），且有其所有之
      花旗銀行信用卡各一張乃其購買支票時交付作為抵押之用亦據其供承在卷，而
      被告乙○○係八十五年十一月間始受僱於陳偉豐者，自不可能在八十五年三月
      間即為陳偉豐者送交支票。同案被告丙○○亦供稱係經由其友人介紹而以報紙
      分類廣告刊登之電話與自稱陳偉豐者聯絡，先後於八十五年十二月間在桃園縣
      中壢市火車站附近、八十六年一月間在桃園縣政府附近購買已蓋妥發票人印章
      之支票，惟稱不認識被告乙○○且非向乙○○購買的（見偵字第二八二二號卷
      第五十五頁、第一三九頁反面，原審卷第二宗七十二頁），則丙○○向陳偉豐
      取得之支票自與被告乙○○無關。至證人林霈如（原名林玉萍）、章亞民於偵
      查中均供稱不認識乙○○，有向登廣告之人買支票，但沒有用出去（見偵字第
      二八二二號卷第五四、第一三八頁），又稱：沒有向乙○○購買偽造支票（同
      上卷第一三八頁）各等語，且又無其他相關之補強證據，自難僅因在被告自用
      小客車起獲林玉萍、丙○○之駕駛執照、彭德彬之
      一張在其住處查到宋隆火之
      豐者共同意圖供行使之用而偽造有價證券，惟公訴人認此部分與前開經論罪科
      刑部分有裁判上一罪之關係，爰不另為無罪之諭知，併此敘明。
據上論斷，應依刑事訴訟法第三百六十九條第一項前段、第三百六十四條、第二百九
十九條第一項前段，刑法第二條第一項前段、第二十八條、第五十六條、第三百三十
九條第一項、第四十一條第一項前段、第三十八條第一項第二款，罰金罰鍰提高標準
條例第一條前段、第二條，判決如主文。
本案經檢察官施慶堂到庭執行職務。
中　　　華　　　民　　　國　　九十三　　年　　　四　　　月　　二十一　　日
                              臺灣高等法院刑事第三庭
                                  審判長法  官  張  連  財
                                        法  官  張  傳  栗
                                        法  官  黃  金  富
右正本證明與原本無異。
如不服本判決，應於收受送達後十日內向本院提出上訴書狀，其未敘述上訴之理由者
並得於提起上訴後十日內向本院補提理由書（均須按他造當事人之人數附繕本）。
                                        書記官  江  采  廷
中　　　華　　　民　　　國　　九十三　　年　　　四　　　月　　二十三　　日
附表一：
┌──┬────────────────────────────┬───┬─────────┐
│編號│ 扣  案  物  品                                         │數  量│備            註  │
├──┼────────────────────────────┼───┼─────────┤
│一  │支票   票號：ＨＡ0000000號                       │壹  張│乙○○於八十五年十│
│    │       付款人：上海商業銀行永和分行                     │其上有│二月二十日依名為「│
│    │       帳號：一四一八─五號                             │長源公│陳偉豐」之不詳年籍│
│    │       面額：十三萬元                                   │司、黃│成年人指示將支票送│
│    │       發票日：八十六年一月七日                         │金福印│至桃園縣大溪鎮民權│
│    │       發票人：長源實業有限公司（下稱長源公司）         │文（偽│東路簡志逸（原名簡│
│    │       法定代理人黃金福                                 │造）各│孟浩）店內交付。簡│
│    │                                                        │一枚  │志逸並偽填金額、發│
│    │                                                        │      │票日後，於八十六年│
│    │                                                        │      │一月初交付予李後戀│
│    │                                                        │      │，以支付其所標得合│
│    │                                                        │      │會會款，經提示後以│
│    │                                                        │      │掛失止付退票。    │
├──┼────────────────────────────┼───┼─────────┤
│二  │支票   票號：ＨＡ0000000號                       │壹  張│乙○○於八十五年十│
│    │       付款人：上海商業銀行永和分行                     │其上有│二月二十一日依名為│
│    │       帳號：一四一八─五號                             │長源公│「陳偉豐」之不詳年│
│    │       面額：二十一萬六千八百元（原審誤載為十三萬元）   │司、黃│籍成年人指示將支票│
│    │       發票日：八十五年十二月二十七日                   │金福印│送至桃園縣大溪鎮民│
│    │       發票人：長源實業有限公司  法定代理人黃金福       │文（偽│權東路簡志逸（原名│
│    │                                                        │造）各│簡孟浩）店內交付。│
│    │                                                        │一枚  │簡志逸並偽填金額、│
│    │                                                        │      │發票日後，於八十五│
│    │                                                        │      │年十二月二十五日交│
│    │                                                        │      │付予李陳阿足，以支│
│    │                                                        │      │付其所標得合會會款│
│    │                                                        │      │，經提示後以掛失止│
│    │                                                        │      │付退票。          │
├──┼────────────────────────────┼───┼─────────┤
│三  │支票   票號：不詳                                       │未扣案│八十六年初在桃園市│
│    │       付款人：玉山銀行土城分行                         │      │國際路瘋馬保齡球館│
│    │       帳號：○○一九七─二號                           │      │以七千元向陳偉豐者│
│    │       面額：四萬元                                     │      │購買上開支票一張以│
│    │       發票人：李建維                                   │      │其身分證質押嗣交予│
│    │       發票日：不詳                                     │      │簡紀雄轉交合作無線│
│    │                                                        │      │計程車行但迄未經提│
│    │                                                        │      │示。              │
└──┴────────────────────────────┴───┴─────────┘
 附表二
┌──┬────────────────────────────┬───┬─────────┐
│編號│扣      案      名        稱                            │數  量│備     註         │
├──┼────────────────────────────┼───┼─────────┤
│一  │票號：ＡＤ0000000號至ＡＤ0000000號、付款人│伍  張│已蓋妥發票人「李建│
│    │：玉山銀行土城分行、發票人：李建維、帳號：００一九七─二│其上蓋│維」印文，未填載發│
│    │號                                                      │有李建│票日、金額。      │
│    │                                                        │維印文│                  │
│    │                                                        │（偽造│                  │
│    │                                                        │）    │                  │
├──┼────────────────────────────┼───┼─────────┤
│二  │票號：ＬＣＡ0000000號、付款人：上海商業儲蓄銀行蘆│壹張  │已蓋妥發票人「周瑞│
│    │洲分行、發票人：周瑞生、帳號：一二一三─七號            │      │生」印文，未填載發│
│    │                                                        │      │票日、金額。      │
├──┼────────────────────────────┼───┼─────────┤
│三  │票號：ＦＡ0000000、ＦＡ0000000、ＦＡ０００│捌張  │已蓋妥發票人「王郁│
│    │０三００、ＦＡ0000000至ＦＡ0000000、ＦＡ０│      │雅」印文，未填載發│
│    │０二五四六六號、付款人：台灣省農會信用部中壢分部、發票人│      │票日、金額。      │
│    │：王郁雅、帳號：八五九─七號                            │      │                  │
└──┴────────────────────────────┴───┴─────────┘
附錄本判決論罪科刑法條全文：
中華民國刑法第三百三十九條第一項
意圖為自己或第三人不法之所有，以詐術使人將本人或第三人之物交付者
，處五年以下有期徒刑、拘役或科或併科一千元以下罰金。
